【裁判字號】    98,消債更,426
【裁判日期】    981217
【裁判案由】    更生事件
【裁判全文】
臺灣板橋地方法院民事裁定           98年度消債更字第426號
聲  請  人  甲○○
上列當事人因消費者債務清理事件，聲請更生，本院裁定如下：
    主  文
聲請駁回。
聲請程序費用由聲請人負擔。
    理  由
一、本件聲請意旨略以：聲請人積欠金融機構債務共計新臺幣（
    下同）1,923,992 元，於消費者債務清理條例（下稱消債條
    例）施行後，前已提出債權人清冊，以書面向最大債權金融
    機構即香港商香港上海匯豐銀行股份有限公司（下稱匯豐銀
    行）請求共同協商債務清償方案。惟聲請人因失業導致無收
    入來源，履行債務至96年3 月12日後毀諾，實有不可歸責於
    己之事由致履行顯有重大困難，且其無擔保或無優先權之債
    務總額未逾1,200 萬元，復未經法院裁定開始清算程序或宣
    告破產，爰向本院聲請更生等語。
二、按更生之聲請有下列情形之一者，應駁回之：(一)、債務人曾
    依本條例或破產法之規定而受刑之宣告；(二)、債務人曾經法
    院認可和解、更生或調協，因可歸責於己之事由，致未履行
    其條件；(三)、債務人經法院通知，無正當理由而不到場，或
    到場而不為真實之陳述，或拒絕提出關係文件或為財產變動
    狀況之報告，消債條例第46條定有明文。蓋更生程序係為保
    護有更生誠意之債務人而設，債務人如不配合法院而為協力
    行為，即足認其欠缺清理債務之誠意，且無聲請更生之真意
    ，自無加以保護之必要。次按債務人與金融機構協商成立者
    ，不得聲請更生或清算，但因不可歸責於己之事由，致履行
    顯有重大困難者，不在此限；本條例施行前，債務人依金融
    主管機關協調成立之中華民國銀行公會會員辦理消費金融案
    件無擔保債務協商機制與金融機構成立之協商，準用前項之
    規定，消債條例第151 條第5 項、第6 項亦著有明文可參。
    又聲請更生或清算不合程式或不備其他要件者，法院應以裁
    定駁回之，但其情形可以補正者，法院應定期間先命補正，
    復為消債條例第8 條所明定。
三、經查，本件聲請人具狀聲請更生，雖檢附財產及收入狀況說
    明、債務人及債權人清冊、身份證正反面、95至96年度綜合
    所得資料清單、國稅局財產歸屬資料清單、彰化銀行存摺封
    面及內頁、財團法人金融聯合徵信中心當事人查詢個人資料
    信用報告回覆書等件影本到院供參，惟經核其內容仍未齊備
    ，而有命補正之必要，業經本院於98年9 月9 日裁定命聲請
    人於10日內補正，該裁定已於同年9 月14日合法送達聲請人
    ，有本院上開裁定及送達證書各1 份在卷可稽。聲請人雖於
    98年9 月30日提出民事陳報狀為補正，然綜觀其補正之內容
    ，除預納郵務送達費、97年度綜合所得稅各類所得資料清單
    、97年迄今之每月薪資轉帳帳戶資料、勞工保險被保險人投
    保及健保投保資料、協議通知書、全戶戶籍謄本、房租租賃
    契約書、房租繳納證明、聲請人之子之學費收費通知、協商
    還款證明、財團法人金融聯合徵信中心當事人綜合信用報告
    外，其餘應補正事項，如聲請人非自願性失業致不得已毀諾
    之證明文件、每月必要支出之證明文件、其他收入來源，及
    愛蕾紡織股份有限公司、愛哥實業股份有限公司、光榆冷飲
    店之公司登記資料、營利事業所得稅申報書、營業人營業稅
    額申報書，或綜合所得稅申報書等項，則皆未依限補正，且
    迄今猶未補正，難認聲請人業已依本院上開裁定內容予以補
    正。又聲請人向本院聲請更生，既對上開財產資料（乃屬本
    院於判斷是否裁定更生程序所必須參考之佐證）漏而不論，
    其怠於配合法院進行各項程式，顯已違反協力義務，難認有
    債務清理之誠意，且堪認聲請人有拒絕提出關係文件之情事
    。是依前揭條文，自應予駁回。
四、再查，聲請人前於消債條例施行前，曾依照中華民國銀行公
    會會員辦理消費金融案件無擔保債務協商機制，於95年3 月
    22日向最大債權金融機構匯豐銀行申請協商，嗣達成協商，
    約定聲請人自95年6 月起，以利率3.88% ，分120 期，每月
    清償20,834元，至全部清償為止。然聲請人僅繳納10期，於
    96年3月12日後毀諾，業據其提出協商還款證明，並有匯豐
    銀行提出協議通知書、無擔保債務還款計劃等影本各1份為
    證，是聲請人依上開協商機制與最大債權金融機構協商成立
    後，再向本院聲請更生，尚須符合「不可歸責於己之事由致
    履行顯有重大困難」之要件，方為適法。經查，聲請人主張
    其毀諾之原因乃係因失業導致無收入來源，惟依聲請人所提
    出之95、96、97年度綜合所得稅各類所得資料清單所示，聲
    請人各年度之年收入分別為400,212元（平均月收入33,351
    元）、425,954元（平均月收入35,496元）、369,991元（平
    均月收入30,833元），足見聲請人之收入情況並無明顯遽減
    之情事，反於毀諾時之96年度略顯增加。聲請人復未提出其
    失業之證明文件，亦未舉證證明其失業與毀諾間有因果關係
    存在，是聲請人據以為毀諾之不可歸責事由，洵非有據。再
    觀諸卷附聲請人之玉山銀行存摺所載，聲請人分別於96年3
    月9日提領74,000元、96年3月16日提領20,000元、96年3月
    26日提領8,000元、96年3月27日提領65,000元、96年3月30
    日提領2,500元，總計96年3月份提領總額即高達169,500元
    ，顯與其通常生活所需並不相當，然聲請人任意鉅額花費卻
    不誠實依約履行協商之清償義務，難認聲請人有於協商成立
    後構成「不可歸責於己事由致履行顯有重大困難」之法定事
    由存在。
五、綜上所述，本件聲請人既未依本院上開裁定之內容予以補正
    正，復經本院審酌後認無「不可歸責於己之事由致履行顯有
    重大困難」情事存在，則其聲請本件更生，自不應准許，爰
    依前揭條文，裁定如主文。
六、至於聲請人所預繳納之郵務送達費2,720 元，則待本件更生
    聲請事件確定後，如仍尚有剩餘，再予檢還聲請人，併此敘
    明。
中    華    民    國    98    年    12    月    17    日
                  民事第三庭    法  官  邱育佩
以上正本係照原本作成。
如對本裁定抗告須於裁定送達後10日內向本院提出抗告狀，並應
繳納抗告費新台幣1,000 元整。
中    華    民    國    98    年    12    月    17    日
                                書記官  彭麗紅

司法院資訊處製作；財團法人民間司法改革基金會備份。
